【裁判字號】    92,交聲,255
【裁判日期】    920324
【裁判案由】    違反道路交通管理處罰條例聲明異議
【裁判全文】
臺灣臺北地方法院交通事件裁定                    九十二年度交聲字第二五五號
    異議人即
    受處分人  甲○○
右列受處分人因違反道路交通管理處罰條例案件，對於台北市交通事件裁決所中華民
國九十二年二月十二日所為之處分（原處分案號：(一)北市裁三字第駕裁二二－Ｚ00
000000號、(二)北市裁三字第裁二二－Ｚ00000000號），聲明異議，本
院裁定如左：
    主      文
原北市裁三字第裁二二－Ｚ00000000號處分撤銷。
右開撤銷部分，甲○○汽車行駛於高速公路，而不遵管制之規定，處罰鍰新臺幣仟
元，並予記違規點數壹點。
其餘異議駁回。
    理      由
一、按汽車行駛於高速公路應依速限標誌指示，高速公路交通管制規則第五條第一項
    前段定有明文。又汽車行駛高速公路，不得有不服從公路警察或依法執行交通稽
    查任務人員之指揮或稽查取締而逃逸之行為，高速公路交通管制規則第九條第一
    項第十二款亦定有明文，另汽車行駛於高速公路，而不遵管制之規定者，處汽車
    駕駛人新台幣（以下同）三千元以上六千元以下罰鍰，道路交通管理處罰條例
    第三十三條第一項定有明文，而汽車駕駛人駕駛汽車違反道路交通管理處罰條例
    第三十三條規定者，除應依該條所規定之罰鍰處罰外，並予記違規點數一點，道
    路交通管理處罰條例第六十三條第一項第一款亦定有明文，易言之，汽車駕駛人
    在高速公路駕駛汽車，如超速行駛，而為警察稽查取締時，不服從警察之稽查取
    締而逕自逃逸者，因其係先後違反前揭高速公路交通管制規則第五條第一項前段
    、第九條第一項第十二款規定，而先後該當於道路交通管理處罰條例第三十三條
    第一項規定之構成要件二次，主管機關可依道路交通管理處罰條例第三十三條第
    一項規定對行為人為二次之處罰（罰鍰金額分別計算），且依同條例第六十三條
    第一項第一款規定併予記違規點數二點。
二、本件受處分人即異議人甲○○於民國九十一年五月十八日凌晨三時二十八分許，
    駕駛蕭碧淑（已於八十九年一月一日死亡）所有車號ＣＶ－００五八號自用小客
    車，沿國道一號道路即中山高速公路南下行駛，途經南下二四０公里處，該處路
    段依速限標誌之指示為一百公里，受處分人竟以一百三十三公里之速度超速行駛
    ，適為在該處執勤之內政部警政署國道公路警察局第四警察隊斗南分隊（以下稱
    國道四隊）員警陳威良、李泰錫以裝設於警車上之雷達發現，警員乃鳴警笛命受
    處分人停車受檢，詎受處分人竟拒絕停車接受稽查並加速逃逸，嗣經陳威良、李
    泰錫二人在斗南收費站（即中山高速公路南下二四七公里處）始將受處分人攔停
    ，並要受處分人出示證件，受處分人仍逕自開車逃逸，嗣員警即以受處分人駕駛
    之該部汽車有違反前揭高速公路交通管制規則第五條第一項前段、第九條第一項
    第十二款規定，先後有違反道路交通管理處罰條例第三十三條第一項規定之行為
    掣單舉發，嗣因該部汽車之所有人蕭碧淑已經死亡，國道四隊乃將舉發通知單以
    公示送達之程序完成送達，而受處分人嗣於九十一年八月十二日向原處分機關提
    出申訴，並表明其為當時之實際駕駛人，經原處分機關請舉發單位即國道四隊調
    查結果，仍認受處分人有前開違規行為，原處分機關乃以受處分人有先後違反前
    揭道路交通管理處罰條例第三十三條第一項規定二次之行為，於九十二年二月十
    二日就受處分人超速行駛部分裁處受處分人罰鍰三千元，併依道路交通管理處罰
    條例第六十三條第一項第一款規定，記受處分人此部分違規行為點數一點（即原
    處分案號為北市裁三字第駕裁二二－Ｚ00000000號部分）；另就受處分
    人不服稽查逃逸部分，則亦對受處分人處以三千元之罰鍰（即原處分案號為北市
    裁三字第裁二二－Ｚ00000000號部分，惟原處分機關於此分裁決書之舉
    發違規事實誤載為受處分人在高速公路超速行駛，且漏未記受處分人違規點數一
    點，詳後述）。
三、異議駁回部分－即原處分案號為北市裁三字第駕裁二二－Ｚ00000000號
    ，受處分人超速行駛部分：
  (一)訊據受處分人固不否認有於前述時間駕駛前揭車號汽車行經前述地點嗣為警攔停
    之事實，惟矢口否認有任何違反道路交通管理處罰條例之行為，辯稱：我沒有超
    速，當天是我同居人陳玉雲之父親陳立標在高雄病危，我們在十一點多接到病危
    通知，趕著回去，我開的車車齡很舊了，不可能超速云云，惟查：
    受處分人於前述時地駕駛上開車號自用小客車超速行駛之違規事實，業據證人即
    開單告發受處分人之員警陳威良於本院九十二年三月六日調查時，以具結擔保其
    供述之真實性並在負擔偽證罪之心理處罰狀態下供稱：（問：本件係你們舉發？
    ）是；（問：舉發情形？）本件是用車裝雷達測得超速，時速是一三三公里，當
    時有鳴警笛命這部車停車（當日訊問筆錄參照），按證人陳威良乃為原處分機關
    所認定受處分人有前開違規行為之原證人，其並到庭在本院法官面前以言詞供述
    本件訴訟上之待證事實－即受處分人有前開違規事實，則以證人陳威良之證詞以
    觀，已足使本院得有原處分機關所認定受處分人有於前揭時地駕車超速行駛之事
    實為屬真實之百分之百確信，蓋行駛於高速公路上之車輛如非真有超速行駛或其
    他違規行為，相信警員不會隨意鳴警笛要汽車停車受檢，且於本件卷存證據資料
    內並無任何積極證據足以證明證人陳威良上開供述係屬虛偽，亦無有足以令人顯
    信陳威良其供述為不可採之品性證據或前科證據存在，本院自不得僅以證人為本
    件開單告發受處分人之員警而全盤抹煞其在訴訟上所具有之原證人資格，而受處
    分人雖舉傳證人即於當日與其一同開車南下之同居人陳玉雲到院證明其無超速行
    駛，惟陳玉雲於本院九十二年三月十二日調查時供稱：因為當時急著趕回去看父
    親最後一面，所以我沒有注意車速（當日訊問筆錄參照），則陳玉雲之供述並無
    法使本院對證人陳威良所供述受處分人違規之事實產生任何合理之懷疑，且交通
    警察掣單舉發違反道路交通管理處罰條例所列之違規事實，本質上為行政處分，
    係公務員基於職務上之權力，依法就特定之具體事件所為之具公法上效果之單方
    面行政行為，基於公務員為公法上行為具有公信力之原則，該行政行為當可被推
    定為真正，其據以依法處分之事實認定亦為正確無誤，從而本件異議人既未能提
    出證據以資證明其確無違規超速行駛，僅空言稱並未超速行駛，尚難遽予採信，
    此部分之事證明確，受處分人此部分之違規行為堪以認定（且受處分人縱係因其
    同居人之父親病危【此業據受處分人提出高雄市立民生醫院所開具陳立標於九十
    一年五月十八日上午五時十分死亡之死亡證明書附本院卷內參照】而超速行駛，
    惟仍不能由受處分人執此而免罰（此非正當防衛，亦非緊急避難，也不是任何超
    法規之阻卻違法事由），蓋在高速公路上行駛之車輛恆有多數，受處分人超速行
    駛，仍會對其他合法行駛之用路人產生潛在性之危險，併予說明）。
  (二)綜上所述，受處分人確有在前揭時間，在高速公路駕駛汽車超速行駛之違規行為
    ，從而原處分機關以受處分人此部分行為係違反前揭道路交通管理處罰條例第三
    十三條第一項之規定，就受處分人此部分行為裁處受處分人罰鍰三千元，併依道
    路交通管理處罰條例第六十三條第一項第一款規定，記受處分人此部分違規行為
    點數一點，核無違誤，本件受處分人此部分之異議為無理由，自應將其此部分之
    異議駁回。
四、撤銷原處分自為裁定部分－即原處分案號為北市裁三字第裁二二－Ｚ00000
    000號，受處分人不服稽查逃逸部分：
  (一)訊據受處分人就此部分亦矢口否認有任何不服稽查逃逸之行為，辯稱：我沒有不
    服稽查逃逸云云，惟查：
    證人陳威良於本院九十二年三月六日調查時供稱：「本件是用車裝雷達測得超速
    ，時速是一三三公里，當時有鳴警笛命這部車停車，但是這部車沒有停車，我們
    本來也有開警車追他，最後一直追到斗南收費站，受處分人才停車，我們有命受
    處分人出示駕照，但受處分人好像不理我們，說他有急事，就把車逕自開走了，
    我們才逕行舉發。」（當日訊問筆錄參照），而證人陳玉雲於本院九十二年三月
    十二日調查時雖證稱受處分人沒有不服取締，惟又供稱：「受處分人跟警察說你
    要開什麼罰單沒關係，可以逕行舉發。」（當日訊問筆錄參照），益徵受處分人
    確有不服取締逃逸之行為，否則受處分人斷不會對警察說「你要開什麼罰單沒關
    係，可以逕行舉發。」，因此受處分人辯稱其未不服稽查逃逸，尚難認為可採，
    此部分之事證亦甚明確，受處分人此部分之違規行為亦堪以認定。
  (二)綜上所述，受處分人確有在前揭時地不服從公路警察之稽查取締而逃逸之行為，
    從而原處分機關以受處分人此部分行為係違反前揭道路交通管理處罰條例第三十
    三條第一項之規定，就受處分人此部分行為裁處受處分人罰鍰三千元，固非無見
    ，惟查：
    1.受處分人此部分之違規行為係不服從公路警察之稽查取締而逃逸，原處分機關
      於裁決書之舉發違規事實欄竟記載「在高速公路超速行駛」，要與事實不合；
    2.行為人有違反道路交通管理處罰條例第三十三條條第一項規定之行為，如前所
      述，尚須依同條例第六十三條第一項第一款規定併予記違規點數一點，本件原
      處分機關漏未引用上開法條於裁決書之處罰主文欄上記載併記受處分人違規點
      數一點，即難認為允洽；
    本件受處分人此部分之異議雖無理由，惟原處分既有不當，自應由本院將原處分
    撤銷，並仍認受處分人有在前揭時地不服從公路警察之稽查取締而逃逸，違反高
    速公路交通管制規則第九條第一項第十二款之行為，依前揭道路交通管理處罰條
    例第三十三條第一項規定，就受處分人此部分違規行為裁處受處分人罰鍰三千元
    ，併依同條例第六十三條第一項第一款規定記受處分人違規點數一點如主文第二
    項所示，以資適法。
據上論斷，應依道路交通案件處理辦法第十九條、第二十條前段，裁定如主文。
中      華      民      國    九十二    年      三      月    二十四    日
                                    臺灣臺北地方法刑事第三庭
                                          法  官  葉建廷
右正本證明與原本無異。
如不服本裁定，應於裁定送達後五日內，向本院提出抗告狀。
                                          書記官  許婉如
中      華      民      國    九十二    年      三      月    二十四    日


司法院資訊處製作；財團法人民間司法改革基金會備份。
